臺灣桃園地方法院交通事件裁定　　　　　　　　　　　　九十三年度交聲字第七號
　　原處分機關　交通部公路局新竹區監理所中壢監理站
　　異　議　人　甲○○
　　即受處分人
右列受處分人因違反道路交通管理處罰條例案件，對於台中縣警察局民國九十二年十
月十九日所為之中縣警交字第ＨＢ0000000號舉發違反道路交通管理事件通知
單之舉發，即交通部公路局新竹區監理所中壢監理站於九十二年十二月十二日以壢監
裁字第裁五三─ＨＢ0000000號違反道路交通管理事件裁決書所為之處分聲明
異議，本院裁定如左：
    主  文
異議駁回。
    理  由
一、按汽車行駛至交岔路口，其行進、轉彎，應依左列規定：一、應遵守燈光號誌或
    交通警察之指示，遇有交通警察指揮與燈光號誌並用時，以交通警察之指揮為準
    ，道路交通安全規則第一百零二條第一款定有明文。違反上開規定者，依道路交
    通管理處罰條例第五十三條、第六十三條第一項第三款規定，處新台幣一千八百
    元以上五千四百元以下罰鍰，並記違規點數三點。又汽車駕駛人（依道路交通安
    全規則第二條第一項第一款規定包括機器腳踏車），駕駛汽車有違反本條例之行
    為，經交通勤務警察或依法令執行交通稽查任務人員制止時，不聽制止或拒絕停
    車接受稽查而逃逸者，除按各該條規定處罰外，處新臺幣三千元以上六千元以下
    罰鍰，並記違規點數一點，同條例第六十條第一項、第六十三條第一項第一款亦
    制有規定。
二、本件異議意旨略以：異議人甲○○住家及工作地點均在桃園縣中壢市區內，且平
    日外出均以汽車代步，斷無可能騎乘機車至台中縣大甲鎮，本件可能是取締員警
    眼誤，或是遭他人偽造車牌所致，據此聲明異議云云。
三、經查：
    (一)本件異議人甲○○所有之車牌號碼ＩＵＥ－四九三號重型機車，於九十二年十
      月十九日十六時三十分許，行經台中縣大甲鎮○○路與經國陸路口北端有燈光
      號誌管制之交岔路口，適逢燈光號誌轉為紅燈惟仍強行通過路口，經員警示意
      攔檢，詎該機車騎士見狀竟不依員警指揮停車靠邊接受稽查，反驅車加速逃逸
      ，嗣為台中縣警察局大甲分局大甲派出所員警蔡志升記下車號並查對無訛後，
      以該機車駕駛人闖紅燈及違反處罰條例之行為，不聽勤務人員制止之事實，逕
      予掣單舉發，並經交通部公路總局新竹區監理所中壢監理站依法裁處異議人罰
      鍰四千八百元，並記違規點數四點，此有台中縣警察局中縣警交字第ＨＢ00
      00000號舉發違反道路交通管理事件通知單、交通部公路局新竹區監理所
      中壢監理站壢監裁字第裁五三─ＨＢ0000000號違反道路交通管理事件
      裁決書、台中縣警察局大甲分局九十二年十二月十日甲警交裁字第三八三０三
      號函各乙份附卷可參。
    (二)異議人雖以伊當日並未騎乘機車行經台中縣大甲鎮，可能是員警誤認或遭他人
      偽造車牌等語資為抗辯，然始終未能提出證據以供本院查證，而上開違規事實
      並據證人即查獲之員警蔡志升於本院調查時到庭證稱：當時其在經國路與中山
      路口執行定點交通稽查勤務，當號誌轉為紅燈時，異議人的機車從經國路闖紅
      燈直行，其立即在路口攔停，但機車騎士仍從旁邊閃過逃逸，其立即記下機車
      的車牌號碼，而且當時怕忘記，還先將車牌號碼及違規時間紀錄在罰單封面上
      ，等到下勤務再查詢車籍、填製罰單；案發當時經過之機車只有異議人這一台
      機車，且是深色的重型機車，和異議人的機車車型相符，雖然機車騎士有戴全
      罩式安全帽，從體型上也可以判斷應該是男生等語（見本院九十三年一月二十
      九日訊問筆錄），並提出上開紀錄之通知單影本資為佐證，是核本件係員警蔡
      志升憑目視記下之車號、車型、顏色，且清查該車號後，才開單舉發，因此員
      警所為之查對車號程序，並無瑕疵，且該機車駕駛自員警身旁繞過，近距離下
      員警應不致錯記車號，異議人空言指稱車號可能錯記云云，並不足採。況按交
      通警員製單舉發違反道路交通管理處罰條例所列之違規事實，本質上為行政處
      分，係公務員基於職務上權力，依法就特定之具體事件所為具公法上效果之單
      方行政行為，基於公務員為公法上行為具有公信力之原則，該行政處分當可被
      推定為真正，其據以依法處分之事實認定亦為正確無誤，本此公信原則，乃立
      法者賦予行政機關制定違反道路交通事件統一裁罰標準及處理細則，使執勤警
      員得當機處分以達其維護交通秩序、安全之行政目的。若謂公務員一切行政行
      為均需預留證據以證其實，則國家行政勢必窒礙難行。據此，刑事訴訟法就犯
      罪證據有關之規定中，與屬行政秩序罰之交通違規裁罰本質不合之部分，自不
      在準用之列。而本件員警蔡志升與異議人素不相識，彼此並無仇怨，此為異議
      人及證人蔡志升所供承（見同上訊問筆錄），是以證人蔡志升應無捏造事實違
      法取締，並甘冒偽證罪嫌到庭偽證之必要。至於警方取締交通違規事件，其以
      照相方式取證者，固足為違規之證明，惟警員當場舉發者，舉發之員警本身之
      目睹、耳聞，亦為違規人違規之證明，非必所有之違規事件，均需有照相方足
      為違規之證據。況警察執行勤務，事項繁瑣，且違規情形亦一過即逝，並非長
      期存在，何能要求警察必備有照像機取證？此外，本院亦查無證據足資證明執
      勤員警有何捏造事實違法取締之情事存在。則執勤警員本其維護交通秩序、安
      全職責所為之舉發，自應受到合法、正確之推定，異議人空言辯稱員警舉發有
      誤云云，顯不足信。
四、綜上，舉發單位以異議人有前揭違規事實，依道路交通管理處罰條例第五十三條
    第一項、第六十條第一項之規定予以舉發，核屬有據。原處分機關以異議人係違
    反前開規定，處罰鍰新台幣四千八百元，並依同條例第六十三條第一項第一款、
    第三款規定，記違規點數四點之處分，經核尚稱允當，異議人空言否認違規，指
    摘原處分不當，為無理由，應予駁回。
據上論斷，應依道路交通管理處罰條例第八十七條第二項、道路交通案件處理辦法第
十九條，裁定如主文。
中      華      民      國    九十三    年      一      月     三十     日
                              臺灣桃園地方法院交通法庭
                                      法  官  何俏美
右正本證明與原本無異。
如不服本裁定，應於裁定送達後五日內向本院提出抗告狀。
                                      書記官  王泰元
中      華      民      國    九十三    年      二      月      三      日
